臺灣宜蘭地方法院刑事判決　　　　　　　 96年度訴字第195號
公　訴　人　臺灣宜蘭地方法院檢察署檢察官
被　　　告　戊○○
被　　　告　甲○○
上二人共同
指定辯護人　本院公設辯護人丁○○
上列被告因違反槍砲彈藥刀械管制條例案件，經檢察官提起公訴
（95年度偵字第4164號），本院判決如下：
    主  文
戊○○未經許可，持有其他可發射金屬具有殺傷力之槍枝，處有
期徒刑壹年陸月，併科罰金新臺幣壹萬元，罰金如易服勞役，以
新臺幣參仟元折算壹日，減為有期徒刑捌月，併科罰金新臺幣伍
仟元，罰金如易服勞役，以新臺幣參仟元折算壹日。緩刑貳年。
扣案土造長槍壹把（槍枝管制編號：0000000000號）
沒收之。
甲○○未經許可，持有其他可發射金屬具有殺傷力之槍枝，處有
期徒刑壹年陸月，併科罰金新臺幣壹萬元，罰金如易服勞役，以
新臺幣參仟元折算壹日，減為有期徒刑捌月，併科罰金新臺幣伍
仟元，罰金如易服勞役，以新臺幣參仟元折算壹日。緩刑貳年。
扣案土造長槍壹把（槍枝管制編號：0000000000號）
沒收之。
    事  實
一、戊○○、甲○○於民國９１年間分別自友人及岳父（已死亡
    ）處取得具殺傷力之土造長槍１枝，並分別藏放在新竹縣尖
    石鄉秀巒村友人處（槍枝管制編號：0000000000
    號）及宜蘭縣大同鄉○○路○段１１號甲○○住處（槍枝管
    制編號：0000000000號），而各自未經許可持有
    至９５年１１月１１日凌晨２時５０分許，因分持上開土造
    獵槍至宜蘭縣大同鄉太平山事業區國有林第１９林班地獵捕
    非屬保育類野生動物鼯鼠３隻（涉嫌違反野生動物保育法部
    分，另經不起訴處分），為警在宜蘭縣大同鄉○○○路８６
    .５公里處查獲，並扣得上開土造長槍２枝。
二、案經宜蘭縣警察局三星分局報請臺灣宜蘭地方法院檢察署檢
　　察官偵查起訴。
    理  由
一、訊據被告戊○○、甲○○固坦認持有上開具殺傷力之土造長
    槍，惟否認涉有刑事犯罪，辯稱：該土造長槍係逐次由槍口
    填裝鉛彈，無法連續擊發，應屬原自民自製獵槍，依槍砲彈
    藥刀械管制條例第20條規定，不適用該條例有關刑罰之規定
    云云，惟被告２人持有之槍枝經送內政部警政署刑事警察局
    鑑定結果，認送鑑土造長槍２枝（槍枝管制編號：0000
    000000、0000000000號）均係由具擊發機
    構之木質槍身及金屬槍管組合而成之土造長槍，可裝填並擊
    發口徑0.27吋建築工業用彈（作為發射動力用），機械性能
    良好，可發射彈丸，認具殺傷力，有該局９５年１２月１５
    日刑鑑字第０９５０１７０８９８號槍彈鑑定書１份在卷可
    稽，足認被告持有之槍枝係屬槍砲彈藥刀械管制條例第８條
    第１項所稱之「其他可發射金屬具有殺傷力之槍枝」。又自
    製獵槍係自前端裝填黑色火藥及射出物，後端封鎖，且在槍
    管後端鑽孔裝入底火片，以打擊底火或以打火石引爆火藥，
    將裝填之玻璃片或金屬彈丸射出，與「以裝填及擊發建築工
    業用彈為發射動力，以發射彈丸」之槍枝，係具完整擊發機
    構之槍身、槍機及槍管組合而成之土造獵槍，槍管前後貫通
    ，以中央或邊緣擊發方式打擊底火，將金屬彈丸（由槍管前
    端填充，為單發彈體）射出之方式截然不同，此有內政部９
    ６年１月１８日內授警字第０９６０８７０１１４號函及９
    ６年１月３１日內授警字第０９６０８７０１８６號函在卷
    可參，本件扣案長槍２支，雖係以木質槍柄及金屬槍管組裝
    而成，結構、外觀甚為粗糙，然被告劉清錦、甲○○均坦認
    ：鉛彈是從槍口裝進去，火藥是以工業用火藥從槍枝後端放
    進去射擊等語；證人即合法領有原住民自製獵槍執照之丙○
    ○亦於本院審理時證稱：伊所持有的自製獵槍是從槍口裝填
    子彈，火藥也是從槍管前端塞進去，塞到槍管後端靠近手把
    的地方，然後再用一般鞭炮當底火放在後面打擊，本件扣案
    槍枝的槍機位置與伊不同、撞針位置也不同，與伊槍枝的使
    用方法不同等語；證人即合法領有原住民自製獵槍執照之乙
    ○亦證稱：伊所有之自製獵槍也是火藥從槍管前面塞，用鞭
    炮放在槍管底端作底火，火藥塞進去後再將鉛彈珠放進去當
    子彈，伊所有的自製獵槍是依照政府的規格製造，扣案槍枝
    是被告自己改造的，不是原住民傳統製作的獵槍等語，顯見
    扣案槍枝之槍管結構及射出物之填裝方式仍與傳統自製獵槍
    有別，是被告辯稱係屬自製獵槍云云應不可採，本件事證明
　　確，犯行堪予認定。
二、按刑事法所定之「持有」行為乃屬繼續犯，雖其行為之初始
    係在舊法時期，倘其行為之終了已在新法施行之後，即應適
    用新法，不生新、舊法比較適用問題。本件被告戊○○、甲
    ○○自９１年間即分別持有本件扣案土造長槍至９５年１１
    月１１日為警查獲時止，其行為終了日係於９４年１月２６
    日槍砲彈藥刀械管制條例修正施行後，亦係於95年7月1日修
    正刑法施行後，均應適用修正後之新法，無新、舊法比較問
    題，是核其所為係犯槍砲彈藥刀械管制條例第８條第４項未
    經許可持有可發射金屬具有殺傷力之槍枝罪。被告甲○○係
    泰雅族原住民，有法務部戶役政連結作業系統在卷可參，被
    告戊○○雖不具原住民血統，然其出生不久即為原住民家庭
    收養，承繼、吸收原住民家庭之生活方式及風俗習慣，應認
    其在文化上具有原住民身分。原住民承其先祖傳統之文化，
    即便生活型態已因社會整體發展及族群融合而有重大變遷，
    狩獵仍為原住民極為重要之生活習慣與娛樂，是被告２人為
    狩獵之目的而持有不屬於自製獵槍之其他槍枝，一時思慮欠
    周，致罹重典，犯罪情狀，顯可憫恕，所犯持有可發射金屬
    具有殺傷力之槍枝罪最輕法定本刑為３年以上有期徒刑，本
    院認縱科以最低度刑，仍嫌過重，爰依刑法第５９條規定減
    輕其刑。爰審酌被告甲○○為泰雅族原住民、戊○○為文化
    上之原住民，犯後態度良好，係為打獵而持有長槍，持槍之
    動機單純，及甲○○國中畢業、戊○○國小畢業之智識程度
    等情狀，分別量處如主文所示之刑及就所處罰金部分，諭知
    易服勞役之折算標準。又被告２人犯罪終了係在９６年４月
    ２４日以前，經依刑法第５９條規定減輕其刑後，其宣告之
    刑未逾有期徒刑１年６月，合於中華民國九十六年罪犯減刑
    條例之減刑條件，爰依法各減其刑期及金額２分之１，並諭
    知易服勞役之折算標準。被告甲○○無前科；被告戊○○前
    有竊盜前科，執行完畢後，５年以內未曾受有期徒刑以上刑
    之宣告，２人持槍之動機、目的單純，經此偵、審程序、科
    刑教訓，應能知所警惕而不致再犯，所宣告之刑，以暫不執
    行為適當，爰併予宣告緩刑２年，以啟自新。扣案之土造長
    槍２把（槍枝管制編號：0000000000、0000
    000000號）。為違禁物，應依刑法第３８條第１項第
    １款之規定宣告沒收；扣案之頭燈組２具與被告持有槍枝之
    犯行無涉，均不另為沒收之諭知。
據上論斷，應依刑事訴訟法第２９９條第１項前段，槍砲彈藥刀
械管制條例第８條第４項，刑法第１１條前段、第４２條第３項
、第５９條、第３８條第１項第１款、第７４條第１項第１款、
第２款，中華民國九十六年罪犯減刑條例第２條第１項第３款、
第７條，判決如主文。
本案經檢察官張立言到庭執行職務。
中　　華　　民　　國　　96　　年　　10　　月　　11　　日
                  刑事第二庭審判長法  官  黃永勝
                                  法  官  張育彰
                                  法  官  楊坤樵
以上正本證明與原本無異。
如不服本判決應於收受本判決後10日內向本院提出上訴書狀，並
應敘述具體理由。若未敘述理由者，應於上訴期間屆滿後20日內
向本院補提理由書狀(均須按他造當事人之人數附繕本)。
                                  書記官  謝佩欣
中　　華　　民　　國　　96　　年　　10　　月　　12　　日
附錄本案論罪科刑法條全文：
槍砲彈藥刀械管制條例第8條第4項
未經許可，持有、寄藏或意圖販賣而陳列第 1 項所列槍枝者，處
 3年以上10年以下有期徒刑，併科新臺幣700萬元以下罰金。
